臺灣嘉義地方法院民事判決　九十三年度簡上字第二四號
　　上　訴　人　戊○○
　　　　　　　　乙○○
　　　　　　　　甲○○
　　兼
　　訴訟代理人　丙○○
　　被 上訴 人　己○○
　　訴訟代理人　丁○○
右當事人間請求給付票款事件，上訴人對於中華民國九十三年四月二日本院嘉義簡易
庭九十二年度嘉簡字第四一四號第一審判決提起上訴，於中華民國九十三年七月二十
六日辯論終結，本院判決如左：
    主  文
原判決廢棄。
被上訴人第一審之訴駁回。
第一、二審訴訟費用由被上訴人負擔。
    事  實
甲、上訴人方面：
  一、聲明：如主文所示。
  二、陳述：除與原審判決書所載者相同茲予引用外，補稱：訴外人劉明洲謂其在民
      國七十三年間由「黃慶玉」在支票上背書向其借款，並授權劉明洲填寫日期，
      然此僅係其個人之詞，且何以近二十年來劉明洲均未提示，是其所言實另人存
      疑。況且劉明洲在二十年前取得系爭支票時是否合法亦值得懷疑，又被上訴人
      亦逾請求權之時效。
  三、證據：援用原審之立證方法。
乙、被上訴人方面：
  一、聲明：駁回上訴。
  二、陳述：除與原審判決書所載者相同茲予引用外，補稱：被上訴人因善意取得系
      爭支票，應具有票據之權利，上訴人若主張被上訴人係惡意取得，應負證明之
      責。又若黃慶玉有權代理戊○○授權劉明洲自行填寫支票日期，自對戊○○發
      生效力，則發票人戊○○及背書人黃慶玉均應負責。若黃慶玉無權代理人戊○○授權劉明洲填寫支票日期，則對善意之被上訴人應負損害賠償之責。且黃慶
      玉多次持戊○○之支票向劉明洲調現，自足使劉明洲相信黃慶玉已獲戊○○之
      授權填寫日期，則戊○○自應負表現代理之責，是無論黃慶玉有無得到戊○○
      之授權，黃慶玉之繼承人均需對黃慶玉之債務連帶負責。
  三、證據：援用原審之立證方法。
    理  由
一、被上訴人主張：其因貸款新臺幣（下同）十八萬八千元予訴外人劉明州，由劉明
    州交付上訴人戊○○所簽發，先後經訴外人黃慶玉、劉明州背書轉讓，以彰化市
    第一信用合作社為付款人，發票日為民國九十一年十二月三十一日，面額十八萬
    八千元，帳號二０五九號，票據號碼０五四九二０號之支票一紙，屆期後經提示
    不獲付款，而黃慶玉於九十年二月十日死亡，上訴人戊○○為黃慶玉之配偶，上
    訴人乙○○、甲○○、丙○○分別為黃慶玉之子女，依法應繼受黃慶玉之法律上
    之一切權利義務等情，爰本於票據追索權及繼承之法律關係，聲明請求上訴人連
    帶給付十八萬八千元，及自提示日即九十一年十二月三十一日起至清償日止，按
    週年利率百分之六計算之利息。
二、上訴人辯稱：上訴人不認識訴外人劉明州，不知劉明州如何取得系爭支票，其取
    得是否合法，又劉明洲謂其在七十三年間由「黃慶玉」在支票上背書向其借款，
    並授權劉明洲填寫日期云云並不實在。系爭支票並非上訴人戊○○所簽發，該支
    票之印鑑章曾遺失過，然支票簿皆放在抽屜裡不曾遺失。又系爭支票上之背書「
    黃慶玉」並非其等母親所簽，且被上訴人亦逾請求權之時效等語資為抗辯。
三、查被上訴人執有正面蓋有上訴人戊○○之印鑑印文，背面有「黃慶玉」之簽名、
    劉明州之印文，以彰化市第一信用合作社為付款人，發票日為九十一年十二月三
    十一日，面額十八萬八千元，帳號二０五九號，票據號碼０五四九二０號之系爭
    支票一紙，屆期後於九十一年十二月三十一日經提示不獲付款之事實，業據被上
    訴人提出系爭支票及退票理由單各一紙為證，並為上訴人所不爭執，堪信為真實
    。又黃慶玉於九十年二月十日死亡，上訴人戊○○為黃慶玉之配偶，上訴人乙○○、甲○○、丙○○分別為黃慶玉之子女，上訴人均未對黃慶玉聲明拋棄繼承或
    限定繼承之事實，業據被上訴人提出戶籍謄本二份為證，並有臺灣彰化地方法院
    家事法庭九十二年十月八日函一件可稽（附原審卷七八頁），且為上訴人所是認
    ，信屬真實。
四、按支票之執票人，對前手之追索權，四個月間不行使，因時效而消滅。其免除作
    成拒絕證書者：匯票、本票自到期日起算；支票自提示日起算。票據法第二十二
    條第二項後段定有明文。如前所述，系爭支票係九十一年十二月三十一日經提示
    不獲付款，則黃慶玉之背書縱使為真，然被上訴人對背書人「黃慶玉」之繼承人
    即上訴人之追索權四個月即為九十二年四月三十日止。然被上訴人係於九十二年
    六月十日始提起本訴，此有本院收文章可證，是被上訴人之起訴已逾上開票據法
    第二十二條條第二項後段定所定四個月之追索時效，是而上訴人為時效之抗辯為
    有理由。從而，被上訴人本於票據追索權及繼承之法律關係，聲明請求上訴人連
    帶給付十八萬八千元，及自提示日即九十一年十二月三十一日起至清償日止，按
    週年利率百分之六計算之利息，為無理由。上訴意旨指摘原判決不當，求予廢棄
    改判，為有理由。
五、本案事證已臻明確，兩造其餘主張陳述及所提之證據，均不影響本案判決，毋庸
    再予審酌，附此敘明。
六、據上論結，本件上訴為有理由，依民事訴訟法第四百三十六條之一第三項、第四
    百五十條、第七十八條，判決如主文。
中      華      民      國    九十三    年      八      月      九      日
~B臺灣嘉義地方法院民事第一庭
~B    審判長法官
~B    法      官
~B    法      官
右為正本係照原本作成。
本判決不得上訴。
中      華      民      國    九十一    年     十一     月      四      日
~B    書  記  官  楊福源
